【裁判字號】    99,司財管,1
【裁判日期】    990225
【裁判案由】    指定遺產管理人
【裁判全文】
臺灣彰化地方法院民事裁定             99年度司財管字第1號
聲  請  人  財政部臺灣省中區國稅局員林稽徵所
法定代理人  甲○○
關  係  人  邱鳳鳴
上列聲請人聲請為被繼承人乙○○選任遺產管理人事件，本院裁
定如下：
    主  文
選任邱鳳鳴為被繼承人乙○○之遺產管理人。
程序費用新臺幣壹仟元由被繼承人乙○○之遺產負擔。
    理  由
一、本件聲請意旨略以：被繼承人乙○○（男，民國41年12月30
    日出生，身分證統一編號：Ｚ000000000號，生前籍設臺灣省
    彰化縣埔心鄉○○村○鄰○○路○段239巷4號）滯欠94年度
    綜合所得稅，而其於民國95年8月29日死亡，全體繼承人均
    已拋棄繼承而無遺產管理人，致國庫對被繼承人之稅款債權
    無法行使，聲請人爰依民法第1178條第2項向本院聲請選任
    遺產管理人等語。
二、按：繼承開始時，繼承人之有無不明，而無親屬會議或親屬
    會議未於一個月內選定遺產管理人者，利害關係人得聲請法
    院選任遺產管理人，此觀民法第1177條、第1178條第2項規
    定自明。
三、次按：先順序繼承人均拋棄其繼承權時，由次順序之繼承人
    繼承；其次順序繼承人有無不明或第四順序之繼承人均拋棄
    其繼承權者，準用關於無人承認繼承之規定，民法第1176條
    第6項定有明文。
四、查：聲請人主張之事實，業據提出被繼承人乙○○之除戶戶
    籍謄本、繼承系統表、本院96年5月17日彰院賢家儒95年度
    繼1174字第0960019851號函影本各一份為證，並經本院依職
    權調取本院95年度繼字第1078號、第1079號、第1080號、第
    1081號、第1082號、第1083號、第1084號、第1085號、第10
    86號、第1087號、第1088號、第1173號、第1174號拋棄繼承
    卷宗，經核無訛，堪信屬實，且與上開規定並無違誤，故聲
    請人選任遺產管理人之聲請應予准許。
五、次查：本院審酌邱鳳鳴（女，民國43年12月28日出生，身分
    證統一編號：Ｚ000000000號，籍設臺灣省彰化縣埔心鄉○○
    村○鄰○○路○段239巷4號）為被繼承人乙○○之配偶，雖
    已拋棄繼承，惟其與被繼承人關係密切，被繼承人死亡時又
    與之生前為同一戶籍地，此有戶籍謄本一份在卷可稽，衡情
    其對於被繼承人之債權債務關係應較他人清楚，且年紀又非
    老邁，應堪勝任遺產管理之務，故選任邱鳳鳴為被繼承人之
    遺產管理人。
六、依非訟事件法第157條，爰裁定如主文。
七、如對本裁定抗告，須於裁定送達後10日之不變期間內，向本
    院提出抗告狀，並繳納抗告費新臺幣1,000元。
中    華    民    國    99    年    2     月    25    日
                  家事法庭      司法事務官  康景翔

司法院資訊處製作；財團法人民間司法改革基金會備份。
